【裁判字號】    88,訴,1827
【裁判日期】    890113
【裁判案由】    違反電信法
【裁判全文】
臺灣高雄地方法院刑事判決                        八十八年度訴字第一八二七號
    公  訴  人  臺灣高雄地方法院檢察署檢察官
    被      告  丙○○
                乙○○
右列被告因違反電信法案件，經檢察官提起公訴（八十八年度偵字第四六號），本院
判決如左：
    主    文
乙○○連續行使偽造私文書，足以生損害於他人，處有期徒刑月。盜烤有行動電話
號碼「000-000000」號之行動電話壹支沒收。
丙○○免訴。
    事    實
一、乙○○基於意圖為自己不法利益之概括犯意，於民國（下同）八十七年間，在高
    雄縣鳳山市○○路四九巷四四號住處，由不詳年籍、姓名之友人，所交給予之行
    動電話，其上已盜烤好甲○○前向中華電信股份有限公司合法申請租用之行動電
    話號碼「000-000000」號（由甲○○之姑媽洪林春綢申請，由甲○○及其父親使
    用），竟連續自八十七年五、六月間，使用前開盜烤之行動電話，盜撥「000-00
    0000」號行動電話多次予其友人張淵方（電話00-0000000），以此詐術，致使中
    華電信股份有限公司陷於錯誤，認乙○○為合法使用行動電話之用戶，而予接通
    服務，乙○○因而獲得無償通話之不法利益約達新台幣（下同）四百十六．二元
    ，足生使甲○○遭中華電信股份有限公司追償電話費用、使中華電信股份有限公
    司在向甲○○追償電話費用時，因甲○○否認有通話，而無法收足電話費用，致
    生損害於賴啟隆及中華電信股份有限公司，嗣因甲○○於收受中華電信股份有限
    公司所寄發之行動電話繳費通知書時，向中華電信股份有限公司查詢結果，始查
    知上情。
二、案經電信警察隊移送臺灣高雄地方法院檢察署檢察官偵查起訴。
    理    由
壹、被告乙○○部分：
一、右揭事實，業據被告乙○○於本院審理時，坦承不諱，而被告盜打「000-000000
    」號之行動電話之情，核與被害人甲○○於電信警察隊訊問時指訴明確，並據證
    人張淵方方於電信警察隊訊問時證述無訛，且有被害人甲○○行動電話被盜用申
    報書、「000-000000」號之行動電話八十七年五月、六月份話費清單、被告經由
    南方電訊股份有限公司申請「0000000000」號呼叫器之資料、證人張淵方「00-0
    000000」號電話通聯紀錄附卷可稽。事證明確，被告右揭犯行，洵堪認定。
二、按行動電話手機（話機）之電子序號及內碼等，係手機製造廠商及行動電話通信
    業者（如中華電信公司等）方有權（授權他人）製作，將之輸錄於行動電話手機
    之電腦電滋紀錄內，供行動電話通信業者之電腦網路交換控制中心比對查核，以
    決定是否准許該手機使用者通信之用。合於永續狀態中表示一定用意證明之刑法
    文書概念，自屬刑法第二百二十條第二項（修正前之第二百二十條）、第二百十
    條之準私文書。苟有盜拷偽造他人行動電話之序號、內碼等於自己之行動電話手
    機內，並持以行使之行為，即已觸犯刑法第二百十六條、第二百二十條第二項、
    第二百十條之行使偽造準私文書罪；又電信法第五十六條第一項之罪，以意圖為
    自己或第三人不法之利益，使用有線、無線或其他電滋方式，盜接或盜用他人電
    信設備通信者為要件，本罪之處罰詐得免徵電信通信費用之不法利益規定，乃刑
    法第三百三十九條第二項詐欺得利罪之特別法，依特別法優於普通法之原則，自
    毋庸再論以刑法之詐欺得利罪；而盜拷偽造後之一個盜打行使行為，屬一行為同
    時觸犯二罪名之想像競合犯，應從一重依行使偽造準私文書罪論處（參照最高法
    院八十八年一月十九日八十八年度第一次刑事庭會議決議）。又被告行為後，電
    信法業於八十八年十一月三日修正公布，同年月五日生效，修正後電信法五十六
    條第一項，其法定刑為：「處五年以下有期徒刑，得併科新台幣一百五十萬元以
    下罰金。」，較之修正前之法定刑：「處五年以下有期徒刑、拘役或科或併科新
    台幣十五萬元以下罰金。」，比較新舊法結果，以舊法刑度較輕且有利於被告，
    依刑法第二條第一項但書之規定，自應依舊法論處。是以，本件仍應適用修正前
    電信法第五十六條第一項之規定，如是，前開最高法院決議仍有其適用（按若依
    修正後電信法第五十六條第一項之規定，則盜拷偽造後之一個盜打行使行為，屬
    一行為同時觸犯二罪名之想像競合犯，應從一重依修正後電信法第五十六條第一
    項之罪論處）。
三、次按被告乙○○僅係自其不詳年籍、姓名友人處取得，業已盜拷好行動電話號碼
    「000-000000」號之行動電話一支後，盜撥電話予張淵方，並無證據證明被告與
    其友人間，就偽造部分之行為，具有犯意聯絡及行為分擔，是尚難論以被告偽造
    罪。故核被告乙○○所為，係犯有刑法第二百十六條、第二百二十條第二項、第
    二百十條之行使偽造私文書罪、第三百三十九條第二項之詐欺得利罪、修正前電
    信法第五十六條第一項之罪。其所觸犯電信法第五十六條第一項之罪，乃係刑法
    第三百三十九條第二項之詐欺得利罪之特別法，依特別法優於普通法之原則，自
    應依修正前電信法第五十六條第一項之罪相繩，毋庸再論以刑法第三百三十九條
    第二項之詐欺得利罪。又被告先後多次行使偽造私文書及修正前電信法第五十六
    條第一項之行為，時間緊接，犯罪構成要件相同，顯均係出於概括之犯意為之，
    為連續犯，爰依刑法第五十六條之規定各以一罪論，並加重其刑。被告所犯行使
    偽造私文書罪與修正前電信法第五十六條第一項之罪，係一行為觸犯數罪名，屬
    想像競合，應從一重行使偽造私文書罪處斷。其行使偽造私文書部分之犯行，雖
    未據據檢察官提起公訴，惟與起訴部分有想像競合犯關係，屬裁判上一罪，為起
    訴效力所及，本院自得併予審究；另公訴人認應依修正前電信法第五十六條第一
    項之罪論處，尚有未洽，均附予敘明。爰審酌被告使用他人已盜拷他人行動電話
    號碼，侵害文書之公信性及電信事業之健全發展，惟念其犯後坦承犯行，態度良
    好，及所獲之利益僅約四百十六．二元等一切情狀，量處如主文所示之刑，以資
    懲儆。至於被告供其犯罪所使用盜烤有行動電話號碼「000-000000」號之行動電
    話一支，雖未扣案，惟不問屬犯人與否，仍應依修正前電信法第六十條之規定，
    予以宣告沒收。
貳、被告丙○○部分：
一、公訴意旨略以：被告丙○○基於意圖為自己不法利益之概括犯意，明知由不詳年
    籍、姓名之友人，所交給予之行動電話，其上已盜烤好甲○○前向中華電信股份
    有限公司合法申請租用之行動電話號碼「000-000000」號（由甲○○之姑媽洪林
    春綢申請，由甲○○及其父親使用），竟連續自八十七年五、六月間，使用前開
    盜烤之行動電話，盜撥「000-000000」號行動電話多次予其友人洪至寬（電話00
    -0000000、0000000000號）、郭志清（電話00-0000000、0000000000號），因認
    被告丙○○涉有電信法第五十六條第一項之罪嫌云云。
二、按案件曾經判決確定者，應為免訴之判決，此項原則關於實質上一罪或裁判上一
    罪，均有其適用。連續犯係裁判上一罪，其一部分犯罪事實曾經判決確定者，其
    效力當然及於全部，故檢察官復將其他部分重行起訴，亦應諭知免訴之判決（最
    高法院四十九年台非字第二Ｏ號判例參照）。又諭知免訴之判決，得不經言詞辯
    論為之，刑事訴訟法第三百零七條定有明文。
三、查本件被告丙○○被訴連續自八十七年五、六月間，使用前開盜烤之行動電話，
    盜撥「000-000000」號行動電話多次予其友人洪至寬（電話00-0000000、000000
    0000號）、郭志清（電話00-0000000、0000000000號），經電信警察隊移送臺灣
    高雄地方法院檢察署偵查起訴之案件，起訴書認被告所為，係犯電信法第五十六
    條第一項之罪嫌。惟查，被告丙○○曾先於八十七年四月間某日，在高雄地區某
    地，向不詳姓名者借得已為他人盜拷自楊瑞祥所有之000000000號行動
    電話內外碼之行動電話機一具後，即自八十七年四月間某日起至八十七年年中某
    日止，在高雄地區，連續持該盜拷之行動電話盜用發話，與洪明祥、郭志清、張
    淵方、洪至寬及其他不詳姓名之人通話，而以無線方式，盜用他人之電信設備通
    信，致使中華電信公司陷於錯誤，而將丙○○發話之電話費用列入原租用人楊瑞
    祥之帳單，而獲取一萬餘元之通話利益，至八十七年六月間，楊瑞祥發現被盜拷
    後，向中華電信公司申報，至同年七月間，為警循線查獲之犯行，而該案經警方
    移送臺灣高雄地方法院檢察署檢察官以八十七年度偵字第二三三九０號起訴書偵
    查起訴，於八十八年二月十九日繫屬本院，於八十八年三月十六日，由本院以八
    十八年度訴字第三五一號刑事判決判處被告丙○○有期徒刑四月，並於八十八年
    四月十三日判決確定，此有該刑事判決及被告丙○○院內索引卡紀錄表在卷可查
    。經查，被告丙○○所犯上揭連續行使偽造私文書之犯行（本院八十八年度訴字
    第三五一號係以電信法論罪科刑），時間重疊，且所用以撥打之對象均其友人洪
    至寬、郭志清，所犯之罪構成要件相同，顯係基於概括犯意為之，應係連續犯之
    裁判上一罪法律關係甚明，則依照首開說明，本件就被告丙○○部分，爰不經言
    詞辯論，諭知免訴之判決。
據上論斷，應依刑事訴訟法第二百九十九條第一項前段、第三百零七條、第三百零二
條第一款，修正前電信法第五十六條第一項、第六十條，刑法第二條第一項但書、第
十一條前段、第五十六條、第二百十六條、第二百二十條第二項、第二百十條、第三
百三十九條第二項、第五十五條，罰金罰鍰提高標準條例第一條前段，判決如主文。
中      華      民      國    八十九    年      一      月     十三     日
                                  臺灣高雄地方法院刑事庭
                                      法  官  顏  世  傑
右正本證明與原本無異。
如不服本判決，應於判決送達後十日內，向本院提出上訴狀。
                                      書記官  呂  怜  勳
中      華      民      國    八十九    年      一      月     十四     日
附錄本判決論罪法條：
刑法第二百十六條：
行使第二百十條至第二百十五條之文書者，依偽造、變造文書或登載不實事項或使登
載不實事項之規定處斷。
刑法第二百二十條：
在紙上或物品上之文字、符號、圖畫、照像，依習慣或特約，足以為表示其用意之證
明者，關於本章及本章以外各罪，以文書論。
錄音、錄影或電磁紀錄，藉機器或電腦之處理所顯示之聲音、影像或符號，足以為表
示其用意之證明者，亦同。
稱電磁紀錄，指以電子、磁性或其他無法以人之知覺直接認識之方式所製成之紀錄，
而供電腦處理之用者。
刑法第二百十條：
偽造、變造私文書，足以生損害於公眾或他人者，處五年以下有期徒刑。
修正前電信法第五十六條第一項：
意圖為自己或第三人不法之利益，以有線、無線或其他電磁方式，盜接或盜用他人電
信設備通信者，處五年以下有期徒刑、拘役或科或併科新台幣十五萬元以下罰金。
刑法第三百三十九條：
意圖為自己或第三人不法之所有，以詐術使人將本人或第三人之物交付者，處五年以
下有期徒刑、拘役或科或併科一千元以下罰金。
以前項方法得財產上不法之利益或使第三人得之者亦同。
前二項之未遂犯罰之。


司法院資訊處製作；財團法人民間司法改革基金會備份。
